【裁判字號】    98,上訴,1256
【裁判日期】    990226
【裁判案由】    違反槍砲彈藥刀械管制條例等
【裁判全文】
臺灣高等法院臺南分院刑事判決        98年度上訴字第1256號
上  訴  人
即  被  告  甲○○
選任辯護人  李家鳳律師
上列上訴人因違反槍砲彈藥刀械管制條例等案件，不服臺灣臺南
地方法院九十八年度訴字第一三五二號中華民國九十八年十一月
十二日第一審判決（起訴案號：臺灣臺南地方法院檢察署九十八
年度偵字第八八四０號），提起上訴，本院判決如下：
    主  文
上訴駁回。
    事  實
一、甲○○於民國九十八年三月間某日，在臺南市○○路開山宮
    前，明知年籍不詳姓名「陳守志」之成年男子所委託保管之
    奧地利ＧＬＯＣＫ廠一九Ｃ型口徑九ｍｍ制式半自動手槍一
    支（含彈匣一個、槍枝管制編號0000000000號）
    及口徑九ｍｍ之制式子彈五顆，均係具有殺傷力之制式槍、
    彈，非經許可，不得持有、寄藏，竟未經許可，自斯時起，
    受該成年男子之委託代為保管上開具殺傷力之槍、彈，並將
    之藏放在其臺南市○○區○○街三○號居所內。嗣於九十八
    年四月十八日凌晨，甲○○接獲友人黎氏翠梅來電稱其所經
    營之址設臺南市○○區○○路一段七七七號「川鱔魚麵攤」
    遭人滋事，要甲○○前來處理等語，甲○○遂於同日凌晨一
    時許，攜帶上開槍、彈前往上址麵攤，詎其到場後，被對方
    多人包圍，乃取出上開槍、彈，先對空鳴槍子彈一發以警告
    ，惟仍未逼退對方，甲○○可預見以具有殺傷力之槍枝朝人
    站立位置射擊有致人受傷之結果，仍不惜基於傷害他人身體
    之犯意，持槍朝站有人群地面射擊子彈一發而擊中乙○○（
    民國六十五年五月二十四日生）之右腿，致乙○○之右小腿
    中段遭子彈貫穿、前後側各受有直徑一公分之槍傷後，立即
    駕車逃離現場。嗣警方詢問黎氏翠梅、乙○○後得知甲○○
    為開槍之人，甲○○方於同年月十九日下午三時三十分許，
    攜帶上開槍枝及擊發後剩餘之三顆子彈（鑑定時均已試射用
    畢）到案說明而查獲。
二、案經乙○○訴由臺南市警察局第二分局報請臺灣臺南地方法
    院檢察署檢察官偵查起訴。
    理  由
壹、證據能力方面
    按被告以外之人於審判外之言詞或書面陳述，除法律有規定
    者外，不得作為證據，刑事訴訟法第一百五十九條第一項固
    定有明文。惟被告以外之人於審判外之陳述，雖不符刑事訴
    訟法第一百五十九條之一至第一百五十九條之四規定，而經
    當事人於審判程序同意作為證據，法院審酌該言詞陳述或書
    面陳述作成時之情況，認為適當者，亦得為證據；當事人、
    代理人或辯護人於法院調查證據時，知有第一百五十九條第
    一項不得為證據之情形，而未於言詞辯論終結前聲明異議者
    ，視為有前項之同意，同法第一百五十九條之五亦有明文。
    查本案所援引證人黎氏翠梅於警詢時之陳述、證人乙○○於
    警詢時之陳述，對被告甲○○而言，係屬審判外之陳述，及
    其他具傳聞性質之書面證據資料，關於證據能力，提示當事
    人及辯護人均對之表示同意作為本案證據（見本院上訴卷第
    三十三頁、四十九頁），亦未於本案言詞辯論終結前聲明異
    議，爭執無證據能力；本院審酌各該審判外供述證據及書面
    作成時之情況，製作當時之過程、內容、功能等情況，其取
    得並無違法情形，具備合法可信之適當性保障，經綜合判斷
    ，與本件犯罪待證事實，具有關連性，核無可信度明顯過低
    之情事，認具適當性，均得作為證據。
貳、認定犯罪事實所憑之證據及理由
一、上揭事實，業據被告甲○○於警詢、偵查中、原審及本院審
    理時均坦承不諱（見警卷第一頁、二頁、偵查卷第十八頁、
    十九頁、原審卷第三十八頁至第四十一頁、本院上訴卷第四
    十八頁、五十四頁至五十六頁），核與證人黎氏翠梅於警詢
    （見警卷第三頁反面、六頁）及證人乙○○於警詢時（見警
    卷第九頁至十二頁）證述之情節相符，並有臺南市警察局現
    場勘察報告、證物清單、現場圖各一件、勘察採證照片四十
    八張、扣案槍彈照片二張、現場照片二十三張、告訴人乙○
    ○之財團法人奇美醫院病歷資料一份附卷可稽（見警卷第三
    十二頁、三十三頁、三十六頁至七十四頁、偵查卷第六頁）
    。且上開扣案之槍枝一支及子彈三顆，經送請內政部警政署
    刑事警察局鑑驗結果，認定：(一)送鑑手槍一支（含彈匣一個
    、槍枝管制編號：0000000000），係口徑九ｍｍ
    制式半自動手槍，為奧地利ＧＬＯＣＫ廠一九Ｃ型，槍號遭
    變造為ＥＲＰ八四八，研判槍號為ＦＲＦ三四三，槍管內具
    陸條右旋來復線，擊發功能正常，可供擊發同口徑制式子彈
    使用，認具殺傷力；(二)送鑑子彈三顆，均係口徑九ｍｍ制式
    子彈，均經試射，可擊發，均具殺傷力等情，有該局九十八
    年五月二十二日刑鑑字第○九八○○五八七八六號鑑驗書一
    件附卷可稽（見警卷第七五至七六頁），堪認被告未經許可
    ，所寄藏之上開之槍、彈，確屬槍砲彈藥刀械管制條例所管
    制之具殺傷力槍、彈。又該送鑑制式手槍一支所試射之彈殼
    ，與警方在現場勘察採驗之二顆彈殼之彈底特徵紋痕相吻合
    ，認均係由該槍枝所擊發一情，亦有內政部警政署刑事警察
    局九十八年七月一日刑鑑字第○九八○○九○六三九號函文
    一件在卷可按（見偵查卷第五頁），足見被告確係持該扣案
    之槍、彈射傷告訴人乙○○無訛。
二、次按「行為人對於構成犯罪之事實，預見其發生而其發生並
    不違背其本意者，以故意論。」，刑法第十三條第二項定有
    明文，學理上稱之為不確定故意；「行為人雖非故意。但按
    其情節應注意，並能注意，而不注意者，為過失」，刑法第
    十四條第一項亦有明文，學理上稱之為疏虞過失。不確定故
    意者，行為人對於犯罪之客體及結果均有預見（認識），並
    且有任其發生犯罪結果之意念（即惡性表徵）；疏虞過失者
    ，行為人對於犯罪之客體及結果均無預見（認識），並且對
    於無使其發生或任其發生之意念，僅因疏於注意或怠於注意
    防止而致發生犯罪之結果。查本件被告甲○○對於其持槍對
    有被害人乙○○所站處所地面射擊，其當時可以預見將會傷
    害犯罪客體即被害人乙○○，及任令事態發展導致被害人乙
    ○○受傷之結果均有預見（認識），且有不惜而任令事態如
    此發展，終導致被害人受傷之結果之意念，而非無預見（認
    識），揆諸上開說明，被告具有傷害人之不確定故意，而非
    疏虞過失，則被告及辯護人所辯僅成立過失傷害罪云云，自
    不可採。又刑法第二百七十九條前段之「義憤傷害人罪」，
    必須以「當場激於義憤」而傷害他人，為其前提；而所謂「
    義憤」，則指被害人之行為違反正義，在客觀上足以激起一
    般人無可容忍之憤怒而言。而所謂「當場」，則指此項義憤
    係在犯罪現場所激起者，始足以當之。查證人黎氏翠梅於警
    詢時證述：「因為九十八年四月十八日凌晨零點至一點許，
    我以行動電話撥打甲○○之行動電話，告訴他：『有人欺負
    我，而我老公不在，希望他能過來陪我』。」、「我看見甲
    ○○將車子停放在西門路一段七七五號前，下車後手持手槍
    朝我店走入後，對店內之一桌客人，以台語說『是什麼事情
    ，為什麼要亂，要走不走』，甲○○見該桌客人不走，就朝
    地上開了一槍，雙方就發生口角，甲○○即朝乙○○右腳再
    開一槍後，就坐原車離開。」等語（見警卷第三頁反面），
    被告係因證人黎氏翠梅以電話通知後，方趕赴到場傷害被害
    人，顯見其義憤非在當場所激起，認與刑法第二百七十九條
    前段「義憤傷害人罪」之構成要件並不相當，再本件被告於
    原審並未抗辯於案發當時有何在客觀上足以激起一般人憤怒
    之違反正義行為，則其於本院始空言主張其所為應成立上揭
    「義憤傷害人罪」，亦屬無據。
三、綜上所述，被告之自白核與事實相符，應可採信。被告未經
    許可寄藏手槍、未經許可寄藏子彈及傷害之犯行，均洵堪認
    定，本件事證明確，應依法論科。
參、論罪科刑之理由
一、扣案之手槍及子彈，係屬槍砲彈藥刀械管制條例第四條第一
    項第一款、第二款規定明文查禁之槍砲、彈藥，依同條例第
    五條規定，非經中央主管機關許可，不得製造、販賣、運輸
    、轉讓、出租、出借、持有、寄藏或陳列。而稱寄藏者，係
    指行為人受他人之委託，而代為收藏，使不易為人發現之謂
    ，申言之，行為人於主觀上有為人寄藏之故意，在客觀上有
    為保管藏匿之行為即該當之，本件被告甲○○受該年籍不詳
    姓名「陳守志」之成年男子所委託，代為保管上開具有殺傷
    力之手槍、子彈，並將之藏放於上述居所內，核被告所為，
    係犯槍砲彈藥刀械管制條例第七條第四項之未經許可寄藏手
    槍罪及同條例第十二條第四項之未經許可寄藏子彈罪。再按
    槍砲彈藥刀械管制條例第七條第四項、第十二條第四項之罪
    ，係將「持有」與「寄藏」為分別之處罰規定，單純之「持
    有」，固不包括「寄藏」，但寄藏之受人委託代為保管，其
    保管之本身所為之「持有」，既係「寄藏」之當然結果，法
    律上自宜僅就「寄藏」行為為包括之評價，不應另就「持有
    」予以論罪（最高法院七十四年臺上字第三四００號判例意
    旨參照），故被告「持有」上開手槍、子彈之行為，係「寄
    藏」之當然結果，不另論罪。
二、次按非法製造、持有、寄藏槍砲、彈藥、刀械等違禁物，所
    侵害者為社會法益，如果同時製造、寄藏、持有之違禁物客
    體種類相同（同為手槍，或同為子彈，或同為爆裂物），縱
    令製造完成、寄藏或持有之客體有數個（如數支手槍、數顆
    子彈、數顆爆裂物），仍為單純一罪，不發生想像競合犯之
    問題，除非同時製造或寄藏或持有二種以上不相同種類之違
    禁物客體（如同時製造、寄藏或持有衝鋒槍、手槍及子彈，
    或手槍及爆裂物），始有一行為觸犯數罪名之想像競合犯適
    用，最高法院九十年度台上字第七二一三號判決意旨可資參
    照。經查被告未經許可、寄藏五顆子彈，揆諸上開判決意旨
    ，仍應論以單純一罪。
三、被告以一行為，同時寄藏手槍及子彈，係觸犯未經許可寄藏
    手槍及未經許可寄藏子彈二罪名，為同時侵害數法益，係屬
    一行為而觸犯數罪名為想像競合犯，應依刑法第五十五條前
    段之規定，從一重之槍砲彈藥刀械管制條例第七條第四項之
    未經許可寄藏手槍罪處斷。
四、復按未經許可，持有槍、彈，若以之犯他罪，兩罪間之關係
    如何，端視開始持有之原因、動機或目的為斷。如早已非法
    持有槍、彈，後另起意犯罪，或意圖犯甲罪而持有槍、彈，
    卻持以犯乙罪，均應以數罪併罰論處；必因意圖犯某罪而持
    有槍、彈，嗣於繼續持有中，果持之以犯該罪，兩罪間，依
    其情節，始得依想像競合犯或刑法修正前牽連犯之裁判上一
    罪關係從一重處斷（最高法院九十七年度台上字第一八三六
    號、九十三年度台上字第二三九三號判決意旨參照）。查被
    告非法寄藏上揭槍、彈之初，並無持以傷害告訴人之意，而
    係事後另行起意犯傷害罪，其所犯未經許可寄藏手槍罪及傷
    害罪二罪間，犯意各別，行為互殊，應予分論併罰。
肆、本院維持原判決之理由
一、原審以被告罪證明確，因予適用槍砲彈藥刀械管制條例第七
    條第四項、第十二條第四項，刑法第十一條前段、第二百七
    十七條第一項、第五十五條前段、第四十二條第三項前段、
    第五十一條第五款，第三十八條第一項第一款、刑法施行法
    第一之一條（漏引）之規定，並審酌槍枝之非法製造、寄藏
    、持有及流通等，危害人身安全及社會秩序至鉅，而為國法
    懸為厲禁，並經各類教育及傳媒宣導週知歷數十年，被告為
    智識正常之成年人，自無不知之理，詎其竟任意為他人保管
    而持有、寄藏槍彈，顯然藐視公共規範，欠缺守法觀念，造
    成社會治安之潛在性危害，且其明知前往之場合有人滋事，
    仍攜帶上開槍、彈前往，並僅因對方人數眾多，即隨意開槍
    致擊傷告訴人，危害社會秩序及人身安全甚鉅，實不宜寬貸
    ，惟念其寄藏之槍、彈數量不多、時間不長，犯後並繳交全
    部槍彈、始終坦承犯行、態度甚佳，兼衡其素行、智識程度
    、家庭經濟狀況、迄未與告訴人達成和解及告訴人受傷程度
    等一切情狀，就所犯非法寄藏手槍罪，量處有期徒刑五年二
    月，併科罰金新臺幣十五萬元，所犯傷害罪，處有期徒刑八
    月，並就罰金部分，諭知易服勞役之折算標準，及定其應執
    行之刑。並敘明扣案之奧地利ＧＬＯＣＫ廠一九Ｃ型口徑九
    ｍｍ制式半自動手槍一支（含彈匣一個、槍枝管制編號00
    00000000號），為違禁物，應依刑法第三十八條第
    一項第一款之規定宣告沒收。至扣案已試射完畢之子彈三顆
    、被告已擊發之子彈二顆（即扣案之彈殼二個），於擊發後
    ，均已喪失子彈之效能，不再具有殺傷力，均非屬違禁物，
    不併為沒收之宣告。
二、至辯護人雖以被告犯後攜槍投案，犯後態度良好，且被告罹
    患肝硬化合併食道靜脈瘤、黃疸及糖尿病，身體狀況為由，
    要求援引刑法第五十九條規定酌減被告之刑。惟按刑法第五
    十九條規定犯罪情狀可憫恕者，得酌量減輕其刑，固為法院
    依法得自由裁量之事項，然非漫無限制，必須犯罪另有特殊
    之原因與環境，在客觀上足以引起一般同情，認為即予宣告
    法定低度刑期尤嫌過重者，始有其適用。是為此項裁量減刑
    時，必須就被告全部犯罪情狀予以審酌在客觀上是否有足以
    引起社會上一般人之同情，而可憫恕之情形，始稱適法（最
    高法院八十八年度台上字第六六八三號判決要旨參照）。查
    被告犯後於警詢、偵查、原審及本院審理時固均坦承犯行，
    然此僅能認屬被告犯後之態度，本屬刑法第五十七條科刑輕
    重標準應斟酌之範圍，自難以其坦承犯行作為可憫恕之依據
    ，況被告犯後對其槍彈來源之供詞前後不一，難認其犯後態
    度良好。又被告依法本不得非法持有、寄藏槍、彈，其犯後
    是否有繳交槍、彈應屬量刑輕重所應審酌之事項，辯護人以
    之作為請求減輕其刑之事由，顯屬無據。另被告之身體狀況
    不佳並非其犯罪之原因，則其罹患疾病與犯罪情狀有否可憫
    恕之處，並無關聯。再衡酌槍砲彈藥刀械管制條例之目的，
    係為防制槍枝、子彈危害，維護國內治安，且鑑於近來國內
    槍枝氾濫，嚴重危害社會治安，立法院因而一再修法加重刑
    責，故如認本案有法重情輕之情形，實有違修法之意旨。況
    被告明知違法，仍出於己意而持有、寄藏槍、彈，顯無視於
    法禁，其復自承因前往之場合有人滋事，因而攜帶前開槍、
    彈以防身，既為防身，極有可能以前開槍、彈傷人，對他人
    生命、身體產生極大潛在危險，而其果然持槍傷害人，已嚴
    重危害社會治安，衡其犯罪情狀顯無可憫之處，自無從援引
    刑法第五十九條酌減其刑。
三、按刑罰之量定，固屬法院自由裁量之職權行使，惟刑事審判
    之量刑，在於實現刑罰權之分配的正義，故法院對科刑判決
    之被告量刑，應符合罪刑相當原則，使罰當其罪，以契合人
    民之法律感情。此所以刑法第五十七條明定科刑時應審酌一
    切情狀，尤應注意該條所列各款情形，以為科刑輕重之標準
    。又刑之量定首在矯治、改善行為人反社會危險性，因此科
    刑時除應注意審酌該條第九款犯罪所生之客觀影響外，對於
    其餘依據主觀主義及防衛社會之精神所釐訂行為人主觀上之
    犯罪動機、犯罪時所受之刺激等項，仍應特別加以審酌，查
    本件被告受託保管之手槍、子彈，對於社會秩序造成不安，
    並否定了法治存在價值，實具嚴重之反社會性格，嗣後又另
    行持以傷人，足見惡性非輕，本院認分別量處上開刑度，併
    科罰金新臺幣十五萬元，應無違一般人民之法律感情，實符
    合罪刑相當原則，合先敘明。是綜上所述，原審認事用法，
    並無不合，量刑亦稱妥適，被告上訴意旨認原判決就此部分
    量刑過重，因而指摘原判決不當，自無理由，應予駁回。
據上論結，應依刑事訴訟法第三百六十八條，判決如主文。
本案經檢察官張太龍到庭執行職務。
中    華    民    國    99    年    2     月    26    日
                  刑事第四庭    審判長法  官  吳志誠
                                      法  官  羅心芳
                                      法  官  吳森豐
以上正本證明與原本無異。
傷害罪部分不得上訴。
其餘部分如不服本判決應於收受送達後10日內向本院提出上訴書
狀，其未敘述上訴理由者，並得於提起上訴後10日內向本院補提
理由書（均須按他造當事人之人數附繕本）「切勿逕送上級法院
」。
                                      書記官  岑  玢
中    華    民    國    99    年    2     月    26    日
附錄本案論罪科刑法條：
槍砲彈藥刀械管制條例第7條第4項
未經許可，持有、寄藏或意圖販賣而陳列第 1 項所列槍砲、彈
藥者，處 5 年以上有期徒刑，併科新臺幣 1 千萬元以下罰金。
意圖供自己或他人犯罪之用，以強盜、搶奪、竊盜或其他非法方
法，持有依法執行公務之人所持有之第 1 項所列槍砲、彈藥者
，得加重其刑至二分之一。
槍砲彈藥刀械管制條例第12條第4項
未經許可，持有、寄藏或意圖販賣而陳列子彈者，處 5 年以下
有期徒刑，併科新台幣 300 萬元以下罰金。
刑法第277條
傷害人之身體或健康者，處 3 年以下有期徒刑、拘役或 1 千元
以下罰金。
犯前項之罪因而致人於死者，處無期徒刑或 7 年以上有期徒刑
；致重傷者，處 3 年以上 10 年以下有期徒刑。

司法院資訊處製作；財團法人民間司法改革基金會備份。
